【裁判字號】    98,審易,993
【裁判日期】    990108
【裁判案由】    背信
【裁判全文】
臺灣桃園地方法院刑事判決             98年度審易字第993號
公  訴  人  臺灣桃園地方法院檢察署檢察官
被      告  戊○○
上列被告因背信案件，經檢察官提起公訴（98年度偵緝字第82號
）及移送併辦（98年度偵緝字第9 號），被告於本院準備程序進
行中，就被訴事實為有罪之陳述，經本院告知簡式審判程序意旨
，並聽取公訴人及被告之意見後，本院裁定改依簡式審判程序審
理，茲判決如下：
    主      文
戊○○連續意圖為自己不法之所有，以詐術使人將本人之物交付
，處有期徒刑拾月，減為有期徒刑伍月，如易科罰金，以銀元
佰元即新臺幣玖佰元折算壹日。
    事實及理由
一、犯罪事實：戊○○係址設桃園縣中壢市○○路○ 段218 號之
    勝豐交通有限公司（下稱勝豐公司）及勝揚汽車貨運股份有
    限公司（下稱勝揚公司）之負責人及實際負責人，提供個人
    大貨車之所有人登記營業（即所謂靠行），係為他人處理事
    務之人，其明知牌照號碼為MV-883號之營業大貨車及牌照號
    碼為205-GS號之營業用曳引車雖登記勝豐公司及勝揚公司名
    下，然係靠行司機甲○○及丁○○所購買，勝豐公司及勝揚
    公司皆非該車輛之所有權人，無擅自處分之權限，本應善盡
    保管車輛證件之責，詎戊○○為利於勝豐公司及勝揚公司資
    金之週轉運作，竟利用保管甲○○及丁○○車籍證件之機會
    ，未經甲○○及丁○○同意，而意圖為勝豐公司及勝揚公司
    不法之利益，違背其任務，並基於詐欺取財及背信之概括犯
    意聯絡，連續於：
    (一)民國94年1 月3 日，佯稱牌照號碼為MV-883號之營業大貨
      車係勝豐公司所有，有實質處分之權利，將該車設定動產
      抵押（抵押期間自94年1 月3 日起至96年1 月2 日止）予
      址設桃園縣中壢市○○路107 之1 號之環北當鋪之員工宋
      鴻鑫，並陸續於94年1 月3 日使環北當鋪陷於錯誤而交付
      借款新臺幣（下同）26萬元、同年10月5 日再交付借款49
      萬元，違背其應善盡保管車籍資料之任務。嗣於95年12月
      12日，勝豐公司經營不善而停業，戊○○尚積欠環北當舖
      債務未還，環北當舖乃向甲○○欲拍賣該牌照號碼為MV-8
      83號之營業大貨車抵債，甲○○始知悉上情，為免車輛遭
      拍賣影響生計，甲○○只得與環北當舖協調，最後以35萬
      元取回該車，足以生損害於甲○○。
    (二)於94年9 月15日，佯稱牌照號碼為205-GS號之營業用曳引
      車係勝揚公司所有，有實質處分之權利，將該車設定動產
      抵押（抵押期間自94年9 月16日至97年9 月15日止）予址
      設桃園縣中壢市○○路107 之1 號之環北當舖之員工宋鴻
      鑫，使環北當鋪陷於錯誤而交付借款共計60萬元，而違背
      其應盡保管車籍資料之任務。嗣於95年12月19日，勝揚公
      司經營不善而停業，戊○○尚積欠環北當舖債務未還，環
      北當舖乃向丁○○欲拍賣該牌照號碼為205-GS號之營業用
      曳引車抵債，丁○○始知悉上情，為免車輛遭拍賣影響生
      計，丁○○只得與環北當舖協調，而後因為戊○○已陸續
      償還40萬元，最後由丁○○以20萬元取回該車，足以生損
      害於丁○○。
二、證據名稱：
  (一)被告戊○○於檢察官偵查及本院審理時之自白。
  (二)告訴人乙○○、丁○○於檢察官偵查及本院準備程序時之指
    述。
  (三)證人甲○○、宋鴻鑫、丙○○於檢察官偵查時之證述。
  (四)保證書、車輛買賣契約書、靠行契約書、動產擔保交易動產
    抵押塗銷登記申請書、交通部公路總局新竹區監理所中壢監
    理站函、汽（機）車過戶登記書、汽車新領牌照登記書、動
    產擔保交易動產抵押設定登記申請書、動產抵押契約（汽車
    專用）、公司及分公司基本資料查詢、當票、收當物品登記
    簿及清償證明書各1 份。
  (五)臺灣高等法院被告前案紀錄表1 份。
三、論罪科刑部分：
  (一)被告行為後，刑法部分條文業於94年1 月7 日修正，94年2
    月2 日公布，於95年7 月1 日施行，現行刑法第2 條第1 項
    規定：「行為後法律有變更者，適用行為時之法律。但行為
    後之法律有利於行為人者，適用最有利於行為人之法律。」
    ，上開規定乃與刑法第1 條罪刑法定主義契合，而貫徹法律
    禁止溯及既往原則，係規範行為後法律變更所生新舊法律比
    較適用之準據法，是刑法第2 條本身雖經修正，但刑法第2
    條既屬適用法律之準據法，本身尚無比較新舊法之問題，應
    一律適用裁判時之現行刑法第2 條規定以決定適用之刑罰法
    律，先予辨明。又本次刑法修正之比較新舊法，應就罪刑有
    關之共犯、未遂犯、想像競合犯、牽連犯、連續犯、結合犯
    、以及累犯加重、自首減輕暨其他法定加減原因（如身分加
    減）與加減例等一切情形，綜其全部罪刑之結果而為比較，
    最高法院95年5 月23日95年度第8 次刑庭會議決議可資參照
    。經查：
    1.刑法第342 條第1 項背信罪及同法第339 條第1 項詐欺取
      財罪之法定刑均為5 年以下有期徒刑、拘役或科或併科1
      千元以下罰金，均有罰金刑之規定。而刑法第33條第5 款
      修正為：「主刑之種類如下：五、罰金：新臺幣1 千元以
      上，以百元計算之」；與被告行為時之刑罰法律相比較，
      新法將上開2 罪所得科處之罰金最低額均提高為新臺幣1
      千元，因此，比較上述修正前、後之刑罰法律，自以被告
      行為時之刑法第33條第5 款規定較有利於被告。
    2.關於連續犯部分，被告行為後，刑法第56條關於連續犯之
      規定業於95年7 月1 日修正刪除生效，該連續犯規定刪除
      後，除法理上合於接續犯、包括一罪之情形仍可認為構成
      單一之犯罪外，其於數犯罪行為之情形，即應依刑法第51
      條之規定予以分論併罰，此刪除雖非犯罪構成要件之變更
      ，但顯已影響行為人刑罰之法律效果，自屬法律有變更，
      是自應依修正後刑法第2 條第1 項規定，比較新、舊法何
      者對被告有利，經比較行為時法與裁判時法，以行為時法
      較有利於被告。
    3.綜合上述各條文修正前、後之比較，自應適用被告行為時
      之法律，即修正前刑法之相關規定，對被告較為有利。
  (二)核被告分別將甲○○及丁○○所有之上開系爭車輛設定抵押
    權予環北當鋪之行為，均各係犯刑法第339 條第1 項之詐欺
    取財罪及同法第342 條第1 項之背信罪。被告所犯上開2 罪
    ，係以一行為而觸犯數罪名，為想像競合犯，應依刑法第55
    條規定，從一重詐欺取財罪處斷。至被告先後2 次詐欺取財
    犯行，時間緊接，犯罪構成要件相同，顯係基於概括犯意反
    覆為之，為連續犯，依刑法第56條規定應以一罪論處，並依
    法加重其刑。又公訴人於起訴書犯罪事實欄中未論及詐欺取
    財罪部分，惟此部分與背信罪部分乃具有想像競合犯之裁判
    上一罪關係，並經蒞庭檢察官於本院準備程序補充增列之（
    見本院98年12月22日準備程序筆錄），是本院自應併予審究
    ，併此敘明。爰審酌被告坦承犯行，頗具悔意，犯後態度良
    好，兼衡其品行、智識程度、犯罪所生危害、所得利益，尚
    未賠償被害人損失等一切情狀，量處如主文所示之刑。又按
    ，被告行為後，中華民國九十六年罪犯減刑條例於96年7 月
    16日公布施行，茲本件被告犯罪時間係在96年4 月24日以前
    ，且所犯非該條例第3 條所列不予減刑之罪，合於減刑條件
    ，依該條例第2 條第1 項第3 款之規定，爰減其宣告刑二分
    之一，並依同條例第9 條之規定，就減得之刑諭知易科罰金
    之折算標準。至中華民國96年罪犯減刑條例第5 條雖規定：
    「本條例施行前，經通緝而未於中華民國96年12月31日以前
    自動歸案接受偵查、審判或執行者，不得依本條例減刑。」
    惟該條規定係指96年7 月16日上開條例施行前經通緝，而未
    於同年12月31日前自動歸案者，不得依該條例減刑；如係該
    條例施行後始行通緝者，不論是否自動歸案，均無上開不得
    減刑規定之適用（最高法院96年度台非字第332 號判決意旨
    參照）。查本件被告戊○○雖經臺灣桃園地方法院檢察署於
    97年7 月3 日發布通緝，而於97年12月15日經緝獲到案，其
    既係於中華民國九十六年罪犯減刑條例施行後始遭通緝，不
    適用上開條例第5 條規定，自仍應依該條例減刑，一併敘明
    。
  (三)又按被告行為後，刑法業於94年2 月2 日修正公布刑法第41
    條條文，並於95年7 月1 日施行，被告行為時之刑法第41條
    第1 項前段規定：「犯最重本刑為5 年以下有期徒刑以下之
    刑之罪，而受6 個月以下有期徒刑或拘役之宣告，因身體、
    教育、職業、家庭之關係或其他正當事由，執行顯有困難者
    ，得以（銀元）1 元以上3 元以下折算1 日，易科罰金。」
    。又被告行為時之易科罰金折算標準，依修正前罰金罰鍰提
    高標準條例第2 條規定（現已刪除），就其原定數額提高為
    100 倍折算1 日，是本件被告行為時之易科罰金折算標準，
    應以銀元300 元至100 元折算1 日，經折算為新臺幣後，應
    以新臺幣900 元至300 元折算為1 日。惟被告行為後新法第
    41條第1 項前段修正為：「犯最重本刑為5 年以下有期徒刑
    以下之刑之罪，而受6 個月以下有期徒刑或拘役之宣告者，
    得以新臺幣1000元、2000元或3000元折算1 日，易科罰金。
    」比較修正前後之易科罰金折算標準，以修正前之規定較有
    利於被告。故本件就被告判處之刑，即應依前開說明，適用
    修正前刑法第41條第1 項前段、修正前罰金罰鍰提高標準條
    例第2 條規定，諭知易科罰金之折算標準。
四、應適用之法條：刑事訴訟法第299 條第1 項前段、第273 條
    之1 第1 項、第310 條之2 、第454 條第1 項，修正後刑法
    第2 條第1 項前段，刑法第339 條第1 項、第342 條第1 項
    、第55條，修正前刑法第41條第1 項前段、第56條，修正前
    罰金罰鍰提高標準條例第2 條，刑法施行法第1 條之1 第1
    項、第2 項前段，中華民國九十六年罪犯減刑條例第2 條第
    1 項第3 款、第7 條、第9 條。
五、如不服本判決，得自收受送達之翌日起10日內向本院提出上
    訴狀（應附繕本），其未敘述上訴理由者，應於上訴期間屆
    滿後20日內補提理由書狀於本院，上訴於臺灣高等法院。
本案經檢察官丁俊成到庭執行職務。
中    華    民    國    99    年      1     月    8   日
                  刑事庭        法  官  林靜梅
以上正本證明與原本無異。
如不服本判決應於收受判決後10日內向本院提出上訴書狀，並應
敘述具體理由。其未敘述上訴理由者，應於上訴期間屆滿後20日
內向本院補提理由書( 均須按他造當事人之人數附繕本) 「切勿
逕送上級法院」。
                                書記官  施春祝
中    華    民    國    99    年      1     月    8   日
附錄論罪科刑依據之法條：
中華民國刑法第339 條
意圖為自己或第三人不法之所有，以詐術使人將本人或第三人之
物交付者，處5 年以下有期徒刑、拘役或科或併科1 千元以下罰
金。
以前項方法得財產上不法之利益或使第三人得之者，亦同。
前二項之未遂犯罰之。
中華民國刑法第342條
為他人處理事務，意圖為自己或第三人不法之利益，或損害本人
之利益，而為違背其任務之行為，致生損害於本人之財產或其他
利益者，處5 年以下有期徒刑、拘役或科或併科1 千元以下罰金
。
前項之未遂犯罰之。

司法院資訊處製作；財團法人民間司法改革基金會備份。
